臺灣高等法院刑事判決
111年度上訴字第3049號
上  訴  人  
即  被  告  蕭渝璋




選任辯護人  陳俊斌律師(法扶律師)
上列上訴人即被告因違反毒品危害防制條例等案件，不服臺灣士
林地方法院111年度訴字第187號，中華民國111年7月5日第一審
判決(起訴案號：臺灣士林地方檢察署111年度偵字第5549、9425
號)，就科刑部分提起上訴，本院判決如下：
    主  文
上訴駁回。               
    理  由
一、上訴人即被告蕭渝璋(下稱被告)僅就原判決科刑部分上訴，
    對原判決認定事實與沒收部分均未上訴，故原判決事實及沒
    收部分均已確定，並非本院審理之範圍，惟被告之犯罪情狀
    仍為量刑審酌事項。
二、原判決認定之事實及罪名：
    被告明知愷他命(Ketamine)係毒品危害防制條例第2條第2項
    第3款明定之第三級毒品，不得非法持有、運輸，且屬我國
    行政院依懲治走私條例第2條第3項授權公告之「管制物品管
    制品項及管制方式」所列第1點第3款所列管制進出口物品，
    不得私運進口。其於民國111年1月上旬，經LINE通訊軟體暱
    稱「堅持」(真實姓名年籍均不詳)、「王御」(真實姓名年
    籍均不詳)之成年人要求，同意協助收受自國外寄送之包裹
    ，再轉交予「王御」、「堅持」所指定之人，其可於事成後
    獲得新臺幣（下同）10萬元之報酬。蕭渝璋遂與「王御」、
    「堅持」共同基於運輸第三級毒品愷他命及私運管制物品進
    口之犯意聯絡，由「王御」、「堅持」安排自境外寄送夾藏
    愷他命毒品之國際郵包來臺，蕭渝璋則提供其個人身分證件
    、手機門號「0000-000000」，上網註冊EZWAY實名認證，並
    以「0000-000000」手機門號做為郵包寄送來臺後之收件電
    話，俟該郵包抵臺後，並由蕭渝璋負責出面填寫包裹報關個
    案委託書，簽領本案郵包再轉交毒品上游「堅持」、「王御
    」等人。嗣於111年2月24日，由「王御」、「堅持」安排自
    阿拉伯聯合大公國「杜拜」境內將含有第三級毒品愷他命2
    包(毛重4,030公克，純質淨重3,299.02公克，驗餘淨重3908
    .27公克，下稱本案郵包)夾藏入國際郵包（收件人為：XIAO
    YUZHANG，即蕭渝璋），並委由不知情之國際貨運業者DHL運
    輸來臺。嗣財政部關務署臺北關（下稱臺北關）於111年2月2
    4日查驗發現該郵包內夾藏第三級毒品愷他命2包，旋即移交
    法務部調查局桃園市調查處偵辦，再移交法務部調查局新北
    市調查處續辦。蕭渝璋並於111年3月1日下午6時18分許出面
    在DHL快遞公司內湖投遞站(址設：臺北市○○區○○街000號)內
    簽領本案郵包時，為法務部調查局新北市調查處調查官當場
    查獲，並當場扣得如附所示之物。被告所為係犯係犯毒品危
    害防制條例第4條第3項之運輸第三級毒品罪、懲治走私條例
    第2條第1項之私運管制物品進口罪，依想像競合犯之例，從
    一重論以運輸第三級毒品罪。 
三、有罪之判決書，刑罰有加重、減輕或減免者，應記載其理由
    ，刑事訴訟法第310條第4款定有明文。又同法第348條第3項
    規定：「上訴得明示僅就判決之刑、沒收或保安處分一部為
    之」，其所指之「刑」，係指法院基於應報、威嚇、教育、
    矯治與教化等刑罰目的，就被告犯罪所科處之主刑及從刑而
    言。因此法院對被告之犯罪具體科刑時，關於有無刑罰加重
    、減輕或免除等影響法定刑度區間之處斷刑事由，以及刑法
    第57條各款所列情狀暨其他影響量刑之因素，均係法院對被
    告犯罪予以科刑時所應調查、辯論及審酌之事項與範圍。故
    本件關於「刑」之審判範圍，尚非僅限於刑法第57條各款所
    列之量刑事項，亦包括被告有無其他法定加重、減輕規定及
    能否依各該規定加重、減輕其刑之事由(參照最高法院111年
    度台上字第2489號判決意旨)。經查：
　㈠本件被告於偵查、原審準備及審理時就本件運輸第三級毒品
    之犯行，均自白不諱，應依毒品危害防制條例第17條第2項
    規定，減輕其刑。
　㈡被告固於偵查時自稱本案運輸之毒品來源為「堅持」、「王
    御」等人，惟本件並未因被告前揭供述而查獲其他共犯或正
    犯，有臺灣士林地方檢察署111年6月7日士檢卓紀111偵5549
    字第1119029400號函、法務部調查局新北市調查處(下稱新
    北調查處)111年6月8日新北緝字第11144574660號函在卷可
    參(見原審卷第159、161至167頁)。本院審理中再向新北調
    查處函查，據該處111年9月15日新北緝字第11144625240號
    函載「‥蕭員雖供出綽號『王御』、『堅持』等共犯，然未能提
    供渠等真實姓名年籍等資料，且經清查入出境紀錄及調閱案
    關門號通聯紀錄，仍無從查獲上述人等」等語(見本院卷第1
    05至106頁)，是本件自無毒品危害防制條例第17條第1項減
    免其刑規定之適用。
　㈢本案運輸入境之第三級毒品愷他命純質淨重達3299.02公克，
    數量非少，若流入市面，勢將嚴重戕害國民身心健康，並間
    接誘發其他犯罪，連帶敗壞社會治安，被告為圖賺取個人私
    利，而與共犯「王御」、「堅持」等人合謀以國際郵包方式
    夾帶毒品愷他命入境臺灣之犯行，客觀上難認有足以引起一
    般人同情之特殊原因或環境；且本案已依毒品危害防制條例
    第17條第2項規定減輕其刑後，並無量處減輕後之刑度猶嫌
    過重之情，亦無刑法第59條規定減輕其刑之適用。　
四、被告上訴本院請求從輕量刑，略以：其涉案程度極淺，未參
    與系爭包裹之交易及聯絡過程，對毒品來源、流向一概不知
    ，僅遭人指使前往領取包裹，且尚未既遂即遭查獲，毒品尚
    未流入市面，且其所圖犯罪利益非鉅等語，辯護意旨另以：
    被告從未接近毒品，對毒品重量全無認識，原判決將本案毒
    品重量列入量刑考量，並不適當等語。惟按：量刑係法院就
    繫屬個案犯罪之整體評價，乃法院得依職權裁量之事項，故
    量刑判斷當否之準據，應就判決之整體觀察為綜合考量，苟
    已以行為人之責任為基礎，並斟酌刑法第57條各款所列情狀
    ，在法定刑度內，酌量科刑，無顯然失當或違反公平、比例
    及罪刑相當原則，亦無偏執一端，致明顯失出失入情形，即
    不得任意指為違法或不當（參照最高法院111年度台上字第1
    834號判決意旨）。本件原判決就被告上開之罪量刑時，已
    審酌「被告不思循正當途徑獲致財物，無視政府反毒政策及
    嚴格查禁，明知愷他命足以戕害人體身心健康，助長社會不
    良風氣，竟為圖非法獲利，與『堅持』及『王御』等人共同運輸
    愷他命來臺，若流入市面，不僅助長毒品流通、氾濫，戕害
    他人身心健康，更間接危害社會、國家健全發展；而本案之
    愷他命於甫於入境時即為關務人員截獲，尚未實際流入市面
    造成毒品擴散之危害，且被告僅屬收貨之次要角色，具有相
    當之可代替性，尚非居於幕後策劃之主要人員，復因一時貪
    念致罹重典，犯罪所得利益尚非至鉅，且因遭查獲而分文未
    得，併審酌被告犯後始終坦承犯行，尚見悔悟之意之態度，
    兼衡及其犯罪之動機、目的、手段、素行暨其自陳高中畢業
    ，從事計程車工作，平均月收入約新臺幣3萬初，未婚，無
    子女，家中有母親需要扶養，自己租屋居住之智識程度、家
    庭經濟生活狀況」等一切情狀，量處有期徒刑4年，顯已就
    刑法第57條各款事由詳為審酌並敘明理由，既未逾越法定刑
    度，亦無濫用裁量之權限，原審就被告所犯上開二罪，所量
    處之刑尚屬適法，無違反公平、比例及罪刑相當原則，並無
    顯然失出或有失衡平之情，要難指為違法。被告提起上訴及
    辯護意旨就上開之罪量刑部分，徒憑己見，就原審量刑之適
    法職權行使及原審已詳予說明之事項，漫事指摘，均不足採
    ，是被告本件上訴，核無理由，應予駁回。
五、據上論結，應依刑事訴訟法第368條，判決如主文。
本案經檢察官黃子宜提起公訴，檢察官劉成焜到庭執行職務。
中　　華　　民　　國　　111 　年　　9 　　月　　27　　日
                  刑事第十九庭  審判長法　官  曾淑華
                                      法　官  陳文貴
                                      法　官  黃惠敏
以上正本證明與原本無異。
如不服本判決，應於收受送達後20日內向本院提出上訴書狀，其
未敘述上訴之理由者並得於提起上訴後20日內向本院補提理由書
（均須按他造當事人之人數附繕本）「切勿逕送上級法院」。
                                      書記官  吳錫欽
中　　華　　民　　國　　111 　年　　9 　　月　　28　　日
附表：
編號 扣案物名稱 數量 備註 1 愷他命 2包 扣押物編號A-1結晶檢品2包，均含第三級毒品愷他命成分，合計淨重3,910.65公克(驗餘淨重3,908.27公克，空包裝總重82.69公克)，純度84.36%，純質淨重3,299.02公克。 2 阿拉伯聯合大公國郵包（包括包裹菜底2包、包裹外箱1包、瓦楞板1包） 1包 作為包裹、貯存、掩飾、置放本件愷他命，供被告共犯本件運輸第三級毒品所用之物。 3 IPHONE手機(含門號0000000000號SIM卡1張，IMEI：000000000000000） 1支 被告所持用，用以與共犯「堅持」、「王御」聯繫運輸第三級毒品愷他命所用之物。